最高法院刑事判決　　　　　　九十六年度台上字第二八五六號
上　訴　人
即 自訴 人　丙○○
　　　　　　丁○○
共　　　同
自訴代理人　陳建誌律師
被　　　告　甲○○
　　　　　　乙○○
上列上訴人等因自訴被告等偽造文書等罪案件，不服台灣高等法
院高雄分院中華民國九十三年十月八日第二審判決（九十三年度
上訴字第六０四號，自訴案號：台灣高雄地方法院九十一年度自
字第五五一號），提起上訴，本院判決如下：
    主  文
上訴駁回。
    理  由
壹、甲○○被訴虛偽登記丙○○擔任佳享建設有限公司（下稱佳
享公司）股東、乙○○被訴虛偽登記丁○○擔任巨穗營造有限公
司（下稱巨穗公司）股東部分：
按刑事訴訟法第三百七十七條規定，上訴於第三審法院，非以判
決違背法令為理由，不得為之。是提起第三審上訴，應以原判決
違背法令為理由，係屬法定要件。如果上訴理由書狀並未依據卷
內訴訟資料，具體指摘原判決不適用何種法則或如何適用不當，
或所指摘原判決違法情事，顯與法律規定得為第三審上訴理由之
違法情形，不相適合時，均應認其上訴為違背法律上之程式，予
以駁回。本件上訴意旨略稱：(1)、依卷附鄒武河與郭松順之協議
書，兩造就佳享公司債務達成協議時，甲○○在甲方欄位簽名，
此併為第一審法院另案判決書所肯認，足認甲○○確有親自經營
佳享公司，而非僅為掛名負責人，原判決就卷附協議書、刑事判
決書置而不論，即有認定事實不依證據之違法。(2)、乙○○於民
國九十三年七月三十日準備程序中已自承刻印，足認佳享公司、
巨穗公司章程上有關自訴人二人之印章，並非自訴人所提供，原
判決竟仍認係自訴人將印章交由被告使用，亦有判決理由矛盾之
違法，況如乙○○有先徵求自訴人同意要擔任股東，兩家相隔不
遠，自訴人即會將身分證資料及印章一併交給被告，自訴人又何
必僅交給被告身分證資料，而要被告自行去刻自訴人印章？(3)、
原判決以「倘若丙○○未曾投資並擔任佳享公司之股東，衡諸社
會常情，豈可能在無任何利益瓜葛之情形下，自願擔任佳享公司
向中興銀行貸款新台幣（下同）三億八千一百餘萬元案之連帶保
證人之理」、「更何況公司每年均有股東會，自訴人亦無不知其
係股東之可能」，因認丙○○確有投資佳享公司，但查第三人藍
星木並非佳享公司股東，惟其一同擔任連帶保證人，故並無擔任
公司連帶保證人即為公司股東之經驗法則，原判決竟以「衡諸社
會常情，豈可能在無任何利益瓜葛之情形下，擔任連帶保證人」
之經驗法則來認定自訴人擔任公司股東，已屬有違，再者自訴人
丁○○並未擔任任何有關連帶保證人，自訴人又何以會同意擔任
公司股東，原判決理由顯然違反經驗法則云云。
惟查本件原判決以自訴意旨略以甲○○係佳享公司之負責人，竟
於八十二年八月間未經自訴人丙○○之同意及授權，擅自以丙○
○之名義擔任佳享公司之股東，並偽造丙○○之印章並蓋用印文
及偽造簽名在公司章程上；另被告乙○○係巨穗公司之負責人，
於八十七年二月間，未經自訴人丁○○之同意或授權，擅自以自
訴人丁○○之名義擔任巨穗公司之股東，並偽造丁○○印章並蓋
用印文及偽造簽名在公司章程上；並均持以辦理登記完竣，因認
被告乙○○、甲○○均有偽造私文書等罪責，惟經審理，認不能
證明被告等犯罪，因而維持第一審諭知被告等無罪之判決，駁回
自訴人等在第二審之上訴，已敘明：(一)、甲○○辯稱：伊是佳享
公司之掛名負責人，實際負責人是其夫乙○○，丙○○是乙○○
的同血緣兄弟，他們兄弟二人的事均是乙○○在處理，伊不知道
丙○○擔任佳享公司股東之事等語。核與共同被告乙○○供稱：
伊是佳享、大亨世家及巨穗公司之實際負責人，及證人徐守儀於
台灣高雄地方法院八十八年度自字第一號調查中證述「蔡女很少
做事」「無決定權」等語相符，自訴人等二人對此亦不爭執，堪
認被告甲○○對被訴偽造文書等節並不知情。(二)、佳享公司曾在
高雄市○○區○○段六小段九五三號土地上興建二十二層大樓，
向中興銀行辦理餘屋三億八千一百多萬元之貸款，並由丙○○擔
任連帶保證人，嗣於八十六年間，因佳享公司未能按期繳付利息
，與中興銀行衍生紛爭時，丙○○曾代表佳享公司至中興銀行交
涉，並將中興銀行擬定之協議書帶回交予被告乙○○及甲○○簽
名後，再將該協議書交給中興銀行，並曾受被告甲○○之託向中
興銀行經理洪全福拿取佳享公司之印鑑章及該公司負責人甲○○
之私章各情，業經丙○○於台灣高雄地方法院八十八年度自字第
一號案調查中證述明確，核與該案被告即中興銀行經理洪全福供
述、該案證人即該銀行催收人員田振忠證述之情節相符，並有協
議書及洪全福提出之授權書在卷可憑，參以該協議書有丙○○之
簽名，及該授權書係載明佳享公司董事甲○○將該公司印鑑交予
該公司股東丙○○，並授權丙○○代行處理公司事務，所有股東
均無異議並願放棄一切抗辯權之內容觀之，顯見自訴人丙○○確
曾擔任佳享公司之連帶保證人，並於八十六年間以佳享公司股東
之身分代表佳享公司與中興銀行處理貸款糾紛甚明，況若丙○○
未曾投資並擔任佳享公司之股東，衡諸社會常情，豈可能在無任
何利益瓜葛之情形下，自願擔任佳享公司向中興銀行貸款三億八
千一百餘萬元案之連帶保證人之理？又豈有可能代表該公司參與
貸款案之協調清償事宜，是乙○○辯稱丙○○有投資佳享公司，
係該公司之股東，應可採信。(三)、自訴人丙○○是乙○○同血緣
之弟弟，丙○○雖已出養予他人，但兄弟間感情融洽，往來密切
等語，亦曾自八十一年起至八十七年三月止，以自己或其妻丁○
○名下之土地抵押貸款共二千多萬元借給被告乙○○建築房屋，
而未收取任何利息，且於八十六年乙○○住院開刀期間，亦由丙
○○在院照顧，而被告乙○○亦將其女兒徐心儀名下所有之高雄
市○○區○○街一八七巷十號之房屋供自訴人丙○○使用，此為
自訴人丙○○自承在卷，並有自訴人丙○○提出之借據、土地登
記謄本在卷可憑，足證丙○○與乙○○關係密切。參以丙○○自
承為挺乙○○，曾多次將自己或丁○○之身分證影本、印章及戶
口名簿拿給被告乙○○，也未問乙○○作何用，乙○○如果要，
就會拿給他等語，足見丙○○曾概括授權乙○○使用其與其妻丁
○○之名義及印章無訛，又惟衡諸公司相關登記實務，並非如不
動產過戶均須使用印鑑章，若經本人確認使用後，一般均委由承
辦人代刻用印等理由綦詳，經核並無不合；又查：卷附鄒武河與
郭松順之協議書，雖有甲○○代表佳享公司之簽名，惟該協議書
係於八十七年四月十日訂定，該段期間已是乙○○生病無法出面
處理公司業務，甲○○為其配偶，復為公司登記之負責人，在此
情形下縱認甲○○有處理公司業務，亦屬情理之常，且亦不能因
而推認甲○○於八十二年間即有偽造文書將丙○○虛列為佳享公
司股東之犯行，原判決就前開協議書及台灣高雄地方法院八十八
年度自字第一號判決中所為認定，雖未說明不足據為不利甲○○
認定之理由，惟揆諸上揭說明，前開協議書縱經審酌，仍不足據
為被告甲○○不利之認定，不影響原判決之結果；次查丙○○確
有將其本人及其妻丁○○之身分證影本及印章、戶口名簿拿給乙
○○，原判決審酌渠等相互間之來往、親密關係，因認丙○○有
概括授權使用等情，核與經驗法則並無悖離，其餘上訴意旨係對
原審已調查明確並於判決內論駁或說明之事項，徒憑己見，重為
事實上枝微末節之爭辯或指摘，顯與法律規定得為第三審上訴理
由之違法情形不相適合。綜上說明，應認上訴人等就有關甲○○
被訴虛偽登記丙○○擔任股東、乙○○被訴虛偽登記丁○○擔任
公司股東部分之上訴違背法律上之程式，予以駁回。
貳、甲○○被訴申報不實、乙○○被訴開立不實扣繳憑單部分：
按刑事訴訟法第三百七十六條所列各罪之案件，經第二審判決者
，不得上訴於第三審法院，法有明文。本件被告甲○○被訴向高
雄市政府國稅局不實申報佳享公司給付丙○○五百八十一萬六千
四百六十六元及一千八百零七萬零五百元之所得；以及乙○○被
訴明知大亨世家公司於八十七年間未曾支付予丙○○及丁○○任
何股利或盈餘，竟開立編號0000000000號、給付淨額
五十二萬四千元之扣繳憑單予自訴人丙○○及開立編號0000
0000000號、給付淨額二萬六千二百元之扣繳憑單予自訴
人丁○○部分；經核均係犯刑法第二百十五條之罪，核屬刑事訴
訟法第三百七十六條第一款之案件。依首開說明，既經第二審判
決，自不得上訴於第三審法院，自訴人等竟復提起上訴，顯為法
所不許，亦應予駁回。
據上論結，應依刑事訴訟法第三百九十五條前段，判決如主文。
中　　華　　民　　國　九十六　年　　五　　月　二十四　日
                      最高法院刑事第六庭
                          審判長法官  呂　潮　澤
                                法官  吳　昆　仁
                                法官  孫　增　同
                                法官  趙　文　淵
                                法官  吳　　　燦
      本件正本證明與原本無異
                                      書  記  官
中　　華　　民　　國　九十六　年　　五　　月　三十一　日
                                                z
